【裁判字號】    99,簡上,848
【裁判日期】    991029
【裁判案由】    詐欺
【裁判全文】
臺灣板橋地方法院刑事判決             99年度簡上字第848號
公  訴  人  臺灣板橋地方法院檢察署檢察官
上  訴  人
即  被  告  丙○○○○原名陳.
上列上訴人即被告因詐欺案件，不服本院99年度簡字第3880號，
中華民國99年7 月2 日所為第一審簡易判決（聲請簡易判決處刑
案號：臺灣板橋地方法院檢察署99年度偵緝字第946 至950 號；
移送併案審理案號：臺灣臺北地方法院檢察署99年度偵字第4567
、5372、7879號），提起上訴，本院管轄第二審之合議庭判決如
下：
    主  文
上訴駁回。
    事實及理由
一、本案經本院審理結果，認第一審以被告丙○○○○所為係犯
    刑法第30條第1 項前段、第339 條第1 項之幫助詐欺取財罪
    ，判處拘役四十日，如易科罰金，以新臺幣（下同）一千元
    折算一日，其認事用法均無違誤，量刑亦屬妥當，應予維持
    ，並引用如附件所示第一審判決書記載之事實、證據及理由
    。
二、上訴人即被告丙○○○○坦承有申辦及交付系爭0000000000
    、0000000000行動電話門號予綽號「小安」之成年女性友人
    等事實，惟矢口否認有何幫助詐欺之犯行，辯稱：「小安」
    係伊先前工作場所之同事，後於民國98年8 月間偶遇後，「
    小安」希望伊申辦新行動電話門號讓伊或其男友作業績，伊
    剛好自己也想要換新門號，所以與「小安」一同至通訊行申
    辦系爭門號，由於適用「辦門號送手機」，所以店家有給兩
    支行動電話（盒裝），因伊有挑選門號需要兩天才能開通，
    而且當天身上帶了很多東西，「小安」說可以先幫伊拿回去
    ，兩天後再還伊，所以就讓「小安」先帶回去，之後就聯絡
    不到小安了，不知道系爭門號伊並未開通，「小安」等人亦
    能拿來使用，伊對於系爭行動電話門號遭詐欺集團用以詐騙
    等情並不知情，並無幫助詐欺之犯意云云。經查：
(一)證人乙○○於本院審理中經當庭指認後，明確證稱其即為向
    被告收受系爭二行動電話門號之「小安」（參見本院99年10
    月12日審判筆錄第3 頁），依卷附證人乙○○之口卡照片所
    示，其綽號亦確實為「小安」。雖被告當庭否認證人乙○○
    即為其所稱之「小安」，惟查被告於警詢及偵查中均曾供稱
    當時「小安」係以0000000000門號行動電話與其聯絡（參見
    臺灣士林地方法院檢察署98年度偵字第14170 號偵查卷第35
    頁、臺灣彰化地方法院檢察署98年度偵字第10106 號偵查卷
    第48頁），經檢察官調閱0000000000門號行動電話通聯紀錄
    結果（參見臺灣板橋地方法院檢察署98年度偵字第31945 號
    偵查卷第5 頁），該門號確實於98年8 月12日（即系爭二行
    動電話門號申辦當天）有與被告所持0000000000門號行動電
    話（參見被告警詢及偵查中所述）通話之紀錄，足徵當時該
    0000000000行動電話門號之使用人即為被告所稱之「小安」
    無疑，而依該通聯紀錄所載，該門號當時之申請者即為證人
    乙○○。再者，被告前因酒後駕車之公共危險案件，經臺灣
    臺北地方法院以98年度北交簡字第463 號刑事簡易判決判處
    罰金八萬三千元，並於98年6 月24日確定，後於98年9 月9
    日罰金易服社會勞動等情，有被告之臺灣高等法院被告前案
    紀錄表一份在卷可按，顯見被告於98年8 月間確有籌錢繳交
    罰金之需求，且因資力困窘，致無力繳交罰金而改以易服社
    會勞動方式折抵，此亦與證人乙○○所證被告當時還因要繳
    執行的罰金錢不夠，向伊借錢或託伊幫忙找人借錢等語（參
    見本院99年9 月21日審判筆錄第5 頁、10月12日審判筆錄第
    4 頁）相符。另被告係至臺北縣永和市之通訊行申請系爭二
    行動電話門號（參見卷附行動電話服務申請書），而證人乙
    ○○在無任何提示之情形下，竟能直接指出是陪被告在中永
    和之通訊行申辦門號的（參見上開本院99年9 月21日審判筆
    錄第3 頁），若非證人乙○○即為向被告收取門號之「小安
    」，又豈會恰好知道被告當時確實因案需繳交罰金，且是在
    中永和一帶之通訊行申辦系爭行動電話門號？是綜合上情可
    知，證人乙○○顯即為向被告收取系爭二行動電話門號之「
    小安」，殆無疑義。
(二)關於向被告收取系爭行動電話門號之過程及原因，證人乙○
    ○於本院審理中業已明確證稱其先前並不認識被告，係因其
    當時替詐騙集團收集行動電話門號，故在報紙上刊登「辦門
    號換現金」之分類廣告，被告即因此與其聯絡，伊遂帶被告
    至通訊行辦理系爭二行動電話門號，門號晶片卡及贈送之行
    動電話均由伊取走，被告則每個門號可獲得現金五百元等語
    （參見上開本院審判筆錄第2 至8 頁）。而證人乙○○於98
    年7 至9 月間曾大量蒐集他人金融機構存款帳戶及以「辦門
    號換現金」之方式蒐集他人行動電話門號，甚至自己以偽造
    文書方式多次冒名申辦行動電話門號，以供詐騙集團用以詐
    騙他人使用，並因此遭法院判刑確定或經檢察官提起公訴乙
    節，除據證人乙○○於本院證述甚詳外，並有本院98年度訴
    字第4596、4610號、臺灣士林地方法院99年度審易字第34號
    、臺灣桃園地方法院99年度審簡字第290 號刑事判決、臺灣
    臺北地方法院檢察署檢察官98年度偵字第25393 號起訴書及
    其臺灣高等法院被告前案紀錄表一份在卷可按，核與證人乙
    ○○所證向被告收購系爭行動電話門號之期間及犯罪模式相
    符。況其前與被告並無怨隙，若被告果係為替其增加業績而
    申辦系爭行動電話門號，證人乙○○更因感謝被告，殊無捏
    造事實誣陷被告之理，足徵證人乙○○所述應堪採信。
(三)被告辯稱與證人乙○○係舊識，為替證人乙○○或其男友增
    加業績而申辦系爭二行動電話門號部分，業為證人乙○○所
    否認。且若被告申辦系爭行動電話門號之目的確實係供其自
    行使用，理應自行帶回，又怎會交給證人乙○○？雖被告另
    辯稱因申辦當時其身上帶了很多東西，加上辦門號送手機，
    所以帶不回兩盒手機云云，惟其當時既係特地至通訊行申辦
    行動電話門號，又怎會身上帶太多東西？且若證人乙○○確
    如被告所述，因見其身上帶太多東西所以先幫被告拿回去，
    過兩天再還給被告，則證人乙○○當天直接陪同被告將贈送
    的兩盒行動電話拿回家即可，又何必拖兩天再特地拿去還給
    被告？此均顯見被告所述不符情理，自難令人採信。準此，
    本案被告乃係以辦門號換現金之方式，申辦系爭二行動電話
    門號交給證人乙○○賺取每門號五百元之報酬，而非其所述
    單純替友人「小安」增加業績而申辦系爭二行動電話門號供
    己使用，至為灼然。
(四)按申請行動電話門號並無任何特殊之限制，一般民眾只需未
    欠繳電信公司電話費，均可輕易申請一個或數個門號或購買
    易付卡使用，此乃眾所週知之事實，被告原即有申辦行動電
    話或購買易付卡之經驗，對此自知之甚詳。而證人乙○○係
    在報紙分類廣告上刊登「辦門號換現金」之訊息，顯然有意
    大量蒐集他人行動電話門號，且證人乙○○不但以一個門號
    五百元之代價，來向被告蒐購門號，還花費時間、勞力親自
    帶被告去申請，是依一般常識，顯應可預見證人乙○○所屬
    集團乃係欲藉由該等人頭行動電話來規避司法偵查機關循線
    追查，亦即該集團必係因欲為某犯罪行為，才不循正常管道
    以自身名義申辦行動電話門號，而特別花費金錢大量蒐購人
    人皆可輕易申請取得之行動電話門號甚明。況日常生活中，
    詐騙集團成員利用撥打人頭戶申請之行動電話而向他人詐取
    財物或蒐購人頭帳戶等，早經大眾傳播媒體多所報導，政府
    機關亦廣為宣導，被告案發時為年滿五十歲之人、具有足夠
    社會經驗之成年人，對上情自應知之甚詳，竟仍貪圖每一門
    號五百元之利益，而親自申辦行動電話門號後，交付予證人
    乙○○所屬集團使用，以致自己完全無法了解、控制該門號
    之使用方法及流向，則被告應具有縱有人利用該等行動電話
    門號實施詐欺取財或其他犯罪之用，亦不違背其本意之幫助
    意思，至為灼然。
(五)據此，本案事證明確，被告犯行堪以認定，其上訴意旨猶飾
    詞否認犯罪，為無理由。
四、核被告所為，係犯刑法第30條第1 項、第339 條第1 項之幫
    助詐欺取財罪。被告以一提供系爭二行動電話門號之幫助詐
    欺行為致該詐欺集團分別詐騙被害人甲○○等九人之財物，
    同時觸犯九次幫助詐欺取財罪，為想像競合犯，應依刑法第
    55條之規定從一重處斷。原審依刑事訴訟法第449 條第1 項
    前段、第3 項、第454 條，刑法第30條、第339 條第1 項、
    第55條、第41條第1 項前段，刑法施行法第1 條之1 第1 項
    、第2 項前段之規定，並審酌被告提供系爭行動電話門號供
    他人詐欺取財，助長詐騙財產犯罪之風氣，且因被告提供行
    動電話門號，致使執法人員難以追查該詐騙集團成員之真實
    身分，增加被害人甲○○等人尋求救濟之困難，並擾亂金融
    交易往來秩序，危害社會正常交易安全，兼衡詐騙之金額合
    計達六萬五千餘元、被告之素行及犯後態度等一切情狀，判
    處被告拘役四十日，如易科罰金，以一千元折算一日，其認
    事用法並無違誤，量刑亦屬妥適，應予維持。被告上訴意旨
    所執之前開理由，尚非足採，業如前述，其上訴為無理由，
    應予駁回。
據上論斷，應依刑事訴訟法第455 條之1 第1 項、第3 項、第
368 條、第373 條，判決如主文。
本案經檢察官陳旭華到庭執行職務。
中    華    民    國    99    年    10    月    29    日
                  刑事第九庭  審判長法  官 李幼妃
                                    法  官 朱嘉川
                                    法  官 張紹省
以上正本證明與原本無異。
本件不得上訴。
                                    書記官 周雅玲
中    華    民    國    99    年    10    月    29    日
附錄本案論罪科刑法條全文：
中華民國刑法第339條
意圖為自己或第三人不法之所有，以詐術使人將本人或第三人之
物交付者，處五年以下有期徒刑、拘役或科或併科一千元以下罰
金。

司法院資訊處製作；財團法人民間司法改革基金會備份。
